【裁判字號】    99,聲,69
【裁判日期】    991109
【裁判案由】    聲請迴避
【裁判全文】
臺灣基隆地方法院民事裁定                99年度聲字第69號
聲  請  人
即  被  告  基隆市公共汽車管理處
法定代理人  甲○○
上列聲請人因與原告乙○○○間請求損害賠償事件（本院99年度
訴字第397號），聲請法官迴避，本院裁定如下：
    主  文
聲請駁回。
    理  由
一、聲請意旨略以：本案承審法官林金發於民國99年10月25日開
    庭時，當庭告知原告代理人其請求援引之法條未洽，應增加
    民法第191條之2、消費者保護法之規定請求,如此一定會贏
    ，原告代理人聞言後，表示要追加，因林金發法官所為應非
    訴訟程序之指揮，而係指導原告如何訴訟，並告知如此一定
    贏，執行職務顯有偏頗，為此聲請林金發法官迴避等語。
二、按民事訴訟法第33條第1項第2款所謂法官有前條所定以外之
    情形，足認其執行職務有偏頗之虞，係指法官對於訴訟標的
    有特別利害關係，或與當事人之一造有密切之交誼，或有其
    他情形客觀上足疑其為不公平之審判者而言（最高法院29年
    抗字第56號判例意旨參照）。倘僅係訴訟進行指揮不當，或
    於曉諭發問態度欠佳，在當事人主觀上疑其有偏頗之虞者，
    尚不得據為聲請迴避之原因。又自民事訴訟法於89年2月9日
    修正公布後，為擴大訴訟制度解決紛爭之功能，於第199 條
    第1項、第2項分別增設法官除令當事人就事實為適當陳述及
    辯論外，亦應令其就法律觀點為必要之陳述及作適當完全之
    辯論之規定，以使訴訟得妥適進行，並防止發生突襲性裁判
    ，而法官於訴訟進行中適度表明心證供當事人為攻擊防禦方
    法之參考，實為避免法官未經闡明逕行適用法律，致對當事
    人造成突襲之必要方法。是於民事訴訟法為此修正後，法官
    適度公開心證，亦不得即認法官執行職務有偏頗之虞。
三、經查，本件承審法官於99年10月25日言詞辯論程序中，縱有
    上開言詞，核其真意係在就本案之爭點，促令當事人就事實
    為適當陳述及辯論時，併將其法律意見及心證適度公開，以
    供雙方斟酌訴訟之利害得失及是否和解之參考。揆諸首開說
    明，亦不能因此即認承審法官執行職務偏頗，難期為公平之
    審判。又聲請人並未釋明林金發法官於訴訟之結果有何利害
    關係，或於當事人有何親交嫌怨等客觀事實，足使人疑其為
    不公平審判，其遽以承審之林金發法官，有民事訴訟法第33
    條第1項第2款所定執行職務有偏頗之虞，聲請其迴避，自屬
    無據。爰裁定如主文。
四、綜上所述，本件聲請人聲請林金發法官迴避，其所舉原因，
    核與民事訴訟法第33條第1項第2款之情形不合，所為聲請無
    從准許，應予駁回。
五、結論：本件聲請為無理由，爰裁定如主文。
中    華    民    國    99    年    11    月    9    日
                  民事庭審判長法  官  蔡聰明
                              法  官  王翠芬
                              法  官  林淑鳳
以上正本係照原本作成。
如對本裁定抗告，應於本裁定送達後10日內向本院提出抗告狀，
並繳納抗告裁判費新臺幣1,000元，抗告於臺灣高等法院。
中    華    民    國    99    年    11    月    9    日
                              書記官  王鵬勝

司法院資訊處製作；財團法人民間司法改革基金會備份。
